【裁判字號】    97,抗,217
【裁判日期】    970711
【裁判案由】    拍賣抵押物
【裁判全文】
臺灣臺中地方法院民事裁定               97年度抗字第217號
抗  告  人  丙○○
                        3號3.
            丁○○
                        號3樓.
            乙○○
                        號4樓.
            戊○○
                        號
            Ｏ○○
                        號4樓.
            Ｐ○○
            Ｍ○○
                        3號5.
            Ｌ○○
            Ｇ○○
                        5樓之.
            Ｅ○○
            Ｒ○○
            Ｉ○○
                        之16.
            Ｆ○○○○○○
                        號5樓.
            Ｈ○○
                        號3樓.
            癸○○
                        3號1.
            卯○○
                        7號3.
            寅○○
                        之1號.
            壬○○
                        之2
            丑○○
                        4號5.
            子○○
                        號5樓.
            未○○
            Ｗ○○
            Ｖ○○
            Ｊ○○
                        號3樓.
            Ｔ○○
            Ｕ○○○○○○
                        3樓之.
            Ｓ○○
                        號3樓.
            午○○
            辰○○
                        11號.
            Ｎ○○
                        之2
            黃○○
                        號
            Ｑ○○
                        11號.
            天○○
                        之1
            宙○○
            地○○
            亥○○
                        號4樓.
            玄○○○
                        號5樓.
            Ｃ○○
                        17號.
            己○○
                        15號.
            Ｋ○○
                        21號.
            戌○○
                        23號.
            甲○○
                        3樓之.
            辛○○
                        11號.
            Ａ○○
                        號
            Ｄ○○
                        樓之2.
            庚○
                        14號.
            酉○○
                        號6樓.
            巳○○
                        號4樓.
            申○○○
            宇○○
相  對  人  兆豐資產管理股份有限公司
法定代理人  Ｂ○○
送達代收人  張泰昌律師
上列抗告人因與兆豐資產管理股份有限公司間拍賣抵押物事件，
對於中華民國97年3月31日本院簡易庭所為裁定，提起抗告，本
院裁定如下：
    主  文
抗告駁回。
抗告程序費用由抗告人負擔。
    理  由
一、按抵押權人於債權已屆清償期而未受清償者，得聲請法院拍
    賣抵押物，就其賣得價金而受清償，民法第873條第1項定有
    明文（此一條文依民法第881條之17規定於最高限額抵押權
    亦準用之）。又抵押權經設定登記後，債權人因債務屆滿未
    受清償，依民法第873條第1項之規定，即得聲請法院拍賣抵
    押物，如對於此項法律關係有爭執時，亦應由有爭執之人提
    起訴訟，以求解決，不得僅依抗告程序聲明其有爭執，並據
    為廢棄拍賣裁定之理由（最高法院51年台抗字第269號判例
    意旨參照）。是拍賣抵押物准許強制執行之裁定，係屬非訟
    事件裁定，為裁定之法院僅就抵押權人所提出之債權憑證、
    抵押權設定契約書、他項權利證明書、土地暨建物登記謄本
    為形式上之審查，無從審酌屬於實體上法律關係之事由，抗
    告法院就拍賣抵押物裁定准予強制執行事件亦應僅就形式審
    查，不得審酌抗告人關於實體事項之抗辯事由，先此敘明。
二、查本件相對人主張對聲請人有原裁定所載之債權，並以原裁
    定主文所示之不動產設定抵押權，且經依法登記，該債權已
    屆清償期而未受清償一節，有相對人提出之借據、抵押權設
    定契約書、他項權利證明書、土地登記簿謄本等可證，原法
    院據以准許相對人拍賣抵押物之聲請，即無不當。抗告人（
    抗告人宇○○部分另述如下）雖以本件相關貸款有侵權行為
    、通謀虛偽意思表示、超貸及詐騙等情形，相對人行使該權
    利有違誠信原則等語為爭執。然抗告人前開爭執，核屬實體
    上之爭執事項，依首揭說明，應由抗告人另行起訴以資解決
    ，本件非訟事件程序不得加以審究，本件抗告為無理由，應
    予駁回。
三、按抗告為「受裁定」之當事人或其他訴訟關係人，對於裁定
    聲明不服之方法，若非「受裁定」之當事人或其他訴訟關係
    人，即不得為之（最高法院44年台抗字第104號判例意旨參
    照）。申言之，對於裁定無論為當事人或其他訴訟關係人，
    必須為「受裁定」之人始有抗告權，如非「受裁定」之人，
    縱屬訴訟關係人，亦不能認其有抗告權之存在。經查，抗告
    人宇○○並非原裁定之受裁定當事人，亦無證據足釋明其為
    訴訟關係人，是其對原裁定提出抗告，於法自有未合，不應
    准許。
四、據上論結，本件抗告人宇○○之抗告為不合法，其餘抗告人
    之抗告為無理由，依非訟事件法第21條第2項、民事訴訟法
    第78條，裁定如主文。
中    華    民    國    97    年    7     月    11    日
                民事第四庭  審判長法  官  王  銘
                                  法  官  陳文燦
                                  法  官  王鏗普
正本係照原本作成。
如不服本裁定，僅得於收受本裁定正本送達後10日內，以適用法
規顯有錯誤為理由，向本院提出再抗告狀（須附繕本並繳納再抗
告裁判費新臺幣1,000元），經本院許可後始可再抗告。
中    華    民    國    97    年    7     月    11    日
                                  書記官


司法院資訊處製作；財團法人民間司法改革基金會備份。
